【裁判字號】    99,重訴,38
【裁判日期】    991202
【裁判案由】    殺人等
【裁判全文】
臺灣高雄地方法院刑事判決              99年度重訴字第38號
公  訴  人  臺灣高雄地方法院檢察署檢察官
被      告  莊建民
選任辯護人  張宗隆律師（財團法人法律扶助基金會）
被      告  王春雄
上列被告因殺人等案件，經檢察官提起公訴（99年度偵字第8320
、10866號），本院判決如下：
    主  文
莊建民犯殺人罪，累犯，處有期徒刑拾捌年，褫奪公權柒年。
王春雄犯隱匿刑事證據罪，處有期徒刑參月，如易科罰金，以新
臺幣壹仟元折算壹日。緩刑貳年，並應向臺灣高雄地方法院檢察
署指定之政府機關、政府機構、行政法人、社區或其他符合公益
目的之機構或團體提供陸拾小時之義務勞務。緩刑期間付保護管
束。
    事  實
一、莊建民前於民國92年間因傷害案件，經本院以93年度訴字21
    號判處有期徒刑8 月確定，甫於95年11月30日執行完畢。詎
    猶不知悔改，於99年3 月3 日晚間，搭乘友人謝見興駕駛之
    計程車，前往其友人陳盈甫位於高雄市鼓山區○○○路403
    號之15住處，本欲向陳盈甫催討欠債，嗣於同日23時50分許
    ，在前揭陳盈甫住處騎樓前，巧遇亦與之有債務糾紛之謝明
    志，莊建民先通知其友人王春雄騎車前來後，即上前質問謝
    明志，2 人因而由口角演變為互毆，過程中，莊建民因見謝
    明志手中持有折疊刀1 把，乃以右手將謝明志所持之折疊刀
    1 把搶下。詎其明知折疊刀為銳利之兇器，而人體之左胸腔
    係心臟、肺臟等重要臟器所在，可預見以銳利之折疊刀朝人
    體之左胸腔猛刺，將傷及心臟、肺臟等人體重要部位，而導
    致死亡，竟仍基於殺人犯意，以右手持該折疊刀朝謝明志之
    左胸刺入2 刀，左肩、左臂刺殺6 刀、背部、頭部各擊刺1
    刀，共計10刀，謝明志遭刺傷後沿中華一路慢車道向北逃走
    ，莊建民竟仍持刀在後追趕，嗣見謝明志逃至同路377 號前
    之慢車道不支倒地，始轉身離去，並乘坐甫抵達該處之王春
    雄騎乘之機車離開現場，至王春雄位於高雄市三民區○○○
    路25之6 號之住處更衣，再至王春雄表哥王樹明位於同路25
    之11號之住處休息，並取出其行兇所用之折疊刀，要求王春
    雄將該折疊刀丟棄。王春雄明知該折疊刀係關係莊建民涉犯
    殺人案件之刑事證據，竟基於隱匿關係他人刑事案件證據之
    犯意，於99年3 月4 日凌晨某時許，將該折疊刀丟棄於前述
    王樹明住處後方池塘，而隱匿與莊建民犯殺人罪有關之刑事
    證據。而謝明志倒地後，雖經警據報到場送醫急救，仍因受
    有多處銳器傷，引發大量出血、血胸及左胸肺塌陷，終因低
    血溶性休克及呼吸衰竭死亡，嗣警方即依目擊證人陳盈甫、
    劉中偉之證述，獲悉莊建民涉有重嫌，於99年3 月4 日3 時
    50分許，在邱外科醫院急診室，拘捕適在該醫院治療刀傷之
    莊建民。並經通知王春雄到案說明後，由王春雄帶同警方至
    前揭池塘打撈尋獲折疊刀1 把扣案。
二、案經謝明志之兄謝明坤訴由高雄市政府警察局鼓山分局報告
    臺灣高雄地方法院檢察署檢察官偵查後起訴。
    理  由
壹、證據能力部分：
    按被告以外之人於審判外之言詞或書面陳述，除法律有規定
    者外，不得作為證據，刑事訴訟法第159 條第1 項定有明文
    ；另按被告以外之人於審判外之陳述，雖不符前四條之規定
    ，而經當事人於審判程序同意作為證據，法院審酌該言詞陳
    述或書面陳述作成時之情況，認為適當者，亦得為證據；當
    事人、代理人或辯護人於法院調查證據時，知有第159 條第
    1 項不得為證據之情形，而未於言詞辯論終結前聲明異議者
    ，視為有前項之同意，同法第159 條之5 規定甚明。本判決
    所引用之證據資料屬於被告以外之人於審判外之言詞、書面
    陳述者，均經本院於調查證據時逐一提示並告以要旨，檢察
    官、被告皆未於言詞辯論終結前聲明異議，本院審酌上開證
    據作成時之情況，並無不當取供或違反自由意志而陳述等情
    形，且與本案待證事實具有關聯性，認為以之作為本案之證
    據屬適當，依上開法條規定，均具證據能力，核先敘明。
貳、實體部分：
一、訊據被告莊建民坦承於上開時地，與被害人謝明志發生爭執
    口角，並持扣案之折疊刀1 把刺傷被害人，被害人受傷倒地
    後，經送醫不治死亡情事，惟矢口否認有何殺人犯行，辯稱
    ：當時是被害人先拿出扣案之折疊刀攻擊伊左腳，伊為自衛
    ，才將該折疊刀搶下並進而刺向被害人，伊只有刺2 、3 刀
    ，是朝被害人的左手、背部、左肩刺，當時燈光昏暗，伊不
    確定搶過來朝被害人攻擊的是刀子，沒有殺害被害人之故意
    云云。而被告王春雄就於前述時地，依被告莊建民之意，將
    扣案之折疊刀1 把丟棄於高雄市三民區○○○路25之11號後
    方池塘之事實，則坦承不諱，經查：
  (一)被告莊建民於99年3月3日晚間23時50分許，搭乘謝見興駕駛
    之計程車，至陳盈甫位於高雄市鼓山區○○○路403 號之15
    住處，在該住處騎樓前偶遇適於該處之被害人，2 人因債務
    糾紛而起口角，爭執過程中，被告莊建民搶下被害人手持之
    折疊刀，旋即持該折疊刀刺向被害人，被害人身中數刀後，
    即沿同路逃離，被告莊建民見狀仍自後追趕，嗣見被害人在
    同路377 號前慢車道倒地，乃搭乘被告王春雄騎乘之機車離
    開現場，並將扣案之折疊刀交由被告王春雄丟棄於王樹明住
    處後方池塘內等情，業據被告莊建民於本院羈押訊問及審理
    時坦承在卷〈見本院99年度聲羈字第208 號卷（下稱聲羈卷
    ）第4 至5 頁、99年度重訴字第38號卷（下稱重訴卷）第12
    頁反面〉，核與目擊證人即被害人之友陳盈甫、劉中偉於警
    詢均證述：被告莊建民搭計程車前來陳盈甫住處，發現謝明
    志在屋外騎樓，兩人便發生口角爭執，進而演變成肢體互毆
    等語相符〈見高雄市政府警察局鼓山分局偵查卷宗（下稱警
    一卷）第30頁反面、32頁反面〉，並有現場及查獲照片共35
    張在卷可證〈見高雄市政府警察局鼓山分局流水編號000000
    00刑案偵查卷宗（下稱警二卷）第40至52頁、相字卷第55至
    59頁〉，及折疊刀1 把扣案可佐。又被害人因頭、肩、胸、
    手及背部多處銳器傷（刺切傷、切割傷及穿刺傷），導致大
    量出血、血胸及左肺塌陷，終因低血容性休克及呼吸衰竭死
    亡一節，已經臺灣高雄地方法院檢察署檢察官督同法醫師相
    驗明確，並製有臺灣高雄地方法院檢察署相驗屍體證明書、
    相驗筆錄、檢驗報告書、法務部法醫研究所解剖報告書及鑑
    定報告書各1 份、相驗照片20張附卷可稽〈見99年度相字第
    415 號卷（下稱相字卷）第61頁、68頁、第71至76頁、78-9
    0 、警二卷第30至40頁〉。再被告莊建民自承持以行兇之扣
    案折疊刀，為鐵製，折疊後長約10公分，將刀身打開時總長
    約18.3公分，刀刃長8.4 公分，刃寬1.7 公分，單面開鋒等
    情，亦經本院於99年11月18日當庭勘驗屬實，並有卷附照片
    8 張、扣押物品目錄表在卷可按（見重訴卷第187 頁、警二
    卷第27至28頁反面、24頁），其刃寬、外觀俱符法務部法醫
    研究所於99年5 月26日法醫理字第0990002589號函〈見99年
    度偵字第8320號卷（下稱偵一卷）第99頁〉所為「依被害人
    之頭部左頂骨遭刺穿、左胸壁外側穿刺傷長度為2.7 公分等
    傷勢，研判兇器為具尖端，且刀身前端較窄（刀身寬度2.7
    公分）之銳器」此一結論，前述法務部法醫研究所函文亦同
    認扣案折疊刀符合本案兇器應有之外觀形態，故被害人因被
    告莊建民以扣案之折疊刀刺傷致大量出血、血胸及左肺塌陷
    ，而不治死亡一事，應堪認定。
  (二)本件之爭點，厥為被告莊建民持扣案折疊刀刺向被害人時，
    是否基於殺人故意？
  1.按刑法上殺人罪與傷害致人於死罪之區別，應以行為人有無
    「殺意」為斷。而「殺意」包括有無死亡之預見，至於被害
    人受傷之程度，及是否為致命部位，固不能據為認定有無殺
    意之唯一標準，但加害人之下手情形如何，於審究犯意方面
    ，仍不失為重要參考資料（最高法院18年上字第130 號判例
    、第1309號判例、20年非字第104 號判例可資參照）；又行
    為人於實施攻擊行為之際，是否具備殺人犯意，可依創傷之
    部位、創傷之程度、兇器之種類、兇器之用法、行為人與被
    害人之關係與恩怨、攻擊行為結束後之舉措等予以綜合判斷
    （最高法院76年度臺上字第6614號、82年度臺上字第285 號
    、85年度臺上字第1639號、94年度臺上字第412 號判決可資
    參照）。
  2.被害人傷勢經檢察官會同法醫解剖鑑定結果，除頭部有2 處
    擦挫傷外，另有頭、肩、胸、手及背部等10處刺切傷、切割
    傷及穿刺傷，分別為：(1)左上胸部刺切傷，長9.5 公分，寬
    6.5 公分，深8.5 公分，造成出血。(2)左肩外側刺切傷，長
    11公分，寬3.5 公分，深10公分，造成出血。(3)左上臂前面
    刺切傷，長6 公分，寬1.5 公分，深6 公分，造成出血。(4)
    左肩後方刺切傷，長5.6 公分，寬2 公分，深6.5 公分，造
    成出血。(5)左上臂後側刺切傷，長8 公分，寬2.8 公分，深
    7.8 公分，造成出血。(6)左上臂後側中段切割傷，長5.5 公
    分，寬2 公分，深1.8 公分，造成出血。(7)左手前臂外側近
    手肘處刺切傷，長9 公分，寬2.4 公分，深5. 3公分，造成
    出血。(8)背部微偏左側刺切傷，長4.5 公分，寬1.2 公分，
    深9.6 公分，造成出血。(9)頭左頂部穿刺傷，長2.5 公分，
    寬0.6 公分，深0.8 公分，刺穿顱骨（未刺入腦髓）。(10)左
    胸壁外側穿刺傷，長2.7 公分，寬0.5 公分，深9.5 公分，
    造成大量出血、左肺刺創塌陷及血胸（左胸腔內含450 毫升
    血液），為致命傷。有法務部法醫研究所解剖報告書附卷可
    查。又被告持以刺向被害人之折疊刀1 把，為鐵製，刀刃長
    8.4 公分，刃寬1.7 公分，單面開鋒等情，業如前述，顯屬
    鋒利尖銳之危險工具，若持往人體要害部位穿刺，足以致人
    於死，被告莊建民係一智識健全之成年人，對此自可認識。
    又人體左胸腔內含心臟、肺臟等重要臟器，為人體要害部位
    ，以鋒利、相當長度之折疊刀刺入人體左胸腔，足以傷及心
    肺，釀成血胸而大量失血、呼吸衰竭致奪人生命，此為一般
    常識，並當為被告莊建民主觀上所得預見而無從諉為不知，
    乃竟以上開鋒利之折疊刀猛刺入被害人之左胸壁外側，甚且
    刺入之深（9.5 公分），已逾該折疊刀之刀刃長（8.4 公分
    ），尤見其刺入力道之猛烈，參以被告莊建民前後持刀刺傷
    被害人共計10刀，刺擊部位除左胸2 刀外，尚及於位居人體
    重要部位之頭部1 刀，且反覆刺入、拔出多達10次，10處傷
    口中，除頭部該刀因刺穿顱骨，傷口深度僅0.8 公分外，其
    餘傷口絕大多數皆深及5 公分以上，攻擊之強度亦非一般外
    傷可比擬，甚且於被害人中刀敗逃時，仍持續追趕，是依其
    攻擊之部位、強度、持續攻擊之客觀情狀暨攻擊結束後仍追
    躡被害人之舉措，足見被告莊建民持刀擊刺被害人時，確有
    置被害人於死之主觀認識及意欲，至為灼然。
  3.被告莊建民雖辯稱：當時燈光昏暗，伊不確定搶過來朝被害
    人攻擊的是刀子云云，惟衡諸被告既得以在鬥毆中搶下被害
    人手中之折疊刀，本院審理中復能清楚陳述其持刀擊刺之部
    位，乃被害人左手靠近肩膀處，當時是面對被害人攻擊其背
    部等語（見重訴卷第198 、199 頁），矧其得以搜尋並伺機
    搶下被害人手中之折疊刀，再辨識被害人身體部位朝其攻擊
    ，可知其視線並未受阻礙，所辯燈光昏暗不知搶得之東西為
    何云云，要屬強辯之詞，委不足採。至證人謝見興於本院審
    理中雖亦證述：現場燈光昏暗，我又有散光，只看到2 個人
    影一前一後追逐，看不清楚何人是被告云云（見重訴卷第13
    4 頁），然被告莊建民乘坐證人謝見興駕駛之計程車至中華
    一路與美術館路口，再下車步行至案發現場，證人謝見興則
    於原處即停車等待，距案發現場不會超過100 公尺一節，業
    據證人謝見興於本院審理中證述明確（見重訴卷第134 頁）
    ，證人謝見興所見既與案發現場相隔約100 公尺之遙，又自
    承其視力受散光影響，自難以其受距離、視力限制之所述、
    所感，資為認定案發現場之照明實況，故其上開證述亦不足
    以為被告有利之認定。
  4.辯護意旨另以：被告莊建民攻擊被害人離開現場後，隨即請
    友人謝見興、王春雄報案、聯絡救護車至現場救護被害人，
    故其無殺人故意云云。然經本院調閱王春雄使用之00000000
    00號行動電話門號通聯紀錄（見重訴卷第50-54 頁），自案
    發當時迄翌日止，均未見該門號有撥打119 或110 之紀錄。
    而謝見興持用之0000000000號行動電話門號，通聯紀錄雖顯
    示於案發當日23時53分許曾撥打119 通話（見重訴卷第47）
    ，然由證人謝見興於警詢陳稱：「... 後來兩個人就開始追
    逐，我就開車子去看，跑在前面的那個人突然倒地，我下車
    看發現倒地的不是莊建民且身上有血，就撥打119 要報案（
    未接通），... 我在現場找不到莊建民，就打電話問他有沒
    有事，莊建民說沒事，叫我先走，我就開車離去前往龍華派
    出所報案，警察說已經有人報案了，我就開車去營業」等語
    （見警一卷第20頁）及於本院審理中證稱：「我看到有人受
    傷後，就開車到中華、明誠路口的派出所要進去報案，後來
    有警員出來說已經有人報案，我就開車離開」等語（見重訴
    卷第135 頁）可知，謝見興於案發後雖有以電話報警，及親
    至派出所欲報警，惟其並未受任何人委託，此亦據其於本院
    審理時結證明確（見重訴卷第135 頁），參以被告歷次警詢
    、偵訊皆未曾提及有請託謝見興、王春雄或他人代為報警一
    事，堪認謝見興報警之舉，係出於己意未受被告莊建民之委
    託。故辯護意旨所指被告王春雄曾代被告莊建民報警請求救
    護一節，尚屬無據，而證人謝見興縱曾電話及親自報警，亦
    非基於被告莊建民之請託，無從援引為被告有無救護被害人
    真意認定之論據，此部分辯護意旨尚難憑採。
  (三)被告莊建民另辯稱：伊亦受有右手兩處撕裂傷約5.5 公分、
    右手指第四指一擦挫傷、左小腿兩處撕裂傷約3 公分等傷害
    ，當時係被害人先持扣案之折疊刀攻擊伊左腳，伊是正當防
    衛云云，然查：
  1.按正當防衛必須對於現在不法之侵害始得為之，侵害業已過
    去，即無正當防衛可言。至彼此互毆，又必以一方初無傷人
    之行為，因排除對方不法之侵害而加以還擊，始得以正當防
    衛論。故侵害已過去後之報復行為，與無從分別何方為不法
    侵害之互毆行為，均不得主張防衛權（最高法院30年上字第
    1040號判例）。依被告莊建民於警詢之供述：伊到現場本欲
    向陳盈甫要錢，剛好遇到被害人，跟他講到伊跟朋友的債務
    問題，被害人後來口氣越來越壞，伊一時氣憤，以右手拳頭
    揮拳打他左臉頰，被害人接著還手一拳打在伊臉上，伊就與
    他扭打，突然他抽出1 把不明器械刺到伊的腳，伊立即以手
    撥開，右手遂被刀劃傷，伊立即搶下他手上的東西，反握往
    被害人背部刺、砍等語（見警一卷第10至11頁〉，及證人陳
    盈甫、劉中偉於警詢均證稱：目擊被告莊建民與被害人徒手
    互毆等語（見警一卷30頁反面、32頁反面），暨被害人頭部
    有2 處擦挫傷之傷勢，堪認被告莊建民與被害人相遇後，2
    人係先起口角，再徒手互毆，嗣於毆打過程中，被害人起出
    扣案之折疊刀，而為被告莊建民所搶下。是於扣案之折疊刀
    為被告莊建民搶下之際，被害人已無銳利或堅硬之物品可持
    以攻擊，此亦為被告莊建民於本院審理時所自承（見重訴卷
    第197 頁），因此可能來自被害人之不法侵害即已不存在，
    詎被告莊建民於搶下被害人刀子後，仍接連刺擊被害人10刀
    ，並屢次刺入後復拔起再擊刺，全然不顧被害人已無還手之
    能力，甚且持刀追往敗逃之被害人，其形諸在外之客觀行為
    ，已非僅為排除對方不法侵害之防衛行為，主觀上亦超出防
    衛之意思甚明，與正當防衛之要件俱不相符，故被告莊建民
    所辯，顯不足採。
  2.公訴人所述扣案之折疊刀為被告莊建民所預藏一節，雖經證
    人即被害人生前女友盧儀衿於本院審理時到庭證稱：被害人
    平日有準備1 把小刀防身，是1 把有海綿寶寶握柄的刀子，
    他放在外套口袋內，平常都隨身攜帶，怕遇到人家討債，但
    是案發當天不冷，他沒穿外套，就沒把刀子帶出門，他每天
    都穿相同的外套，我之所以知道被害人有這把刀子，是因為
    他洗澡的時候會把衣服裡的東西都拿出來，沒看過扣案之折
    疊刀等語（見重訴卷第184 至186 頁），並當庭指認扣案之
    另把刀柄具海綿寶寶圖樣之小刀為被害人生前所有，惟倘如
    公訴人所述，該刀自始為被告莊建民所持有，則被告莊建民
    與被害人起口角爭執後，大可直接取出所攜之折疊刀攻擊被
    害人，實無先徒手毆擊被害人之必要。又被告莊建民確於案
    發翌（4 ）日至邱外科醫院就診，經診斷受有右手兩處撕裂
    傷5.5 公分、右手第四指一擦挫傷、左小腿兩處撕裂傷約3
    公分，有邱外科醫院乙診診斷書1 紙附卷可考（見警一卷第
    47頁），況證人謝見興於本院審理中亦證述：沒有看到被告
    莊建民當天有攜帶刀械等語（見重訴卷第135 頁），是尚難
    以證人盧儀衿證稱未曾見過扣案之折疊刀，即認係被告莊建
    民所有而持往現場預謀殺害被害人。
  (四)綜上所述，被告莊建民確有持扣案之折疊刀戕害被害人生命
    之殺人故意，已臻明確，被告莊建民殺人犯行，應堪認定。
    至於被告莊建民之辯護人雖另聲請傳訊證人陳盈甫，經本院
    合法傳、拘均未到，有送達證書、拘票、報告書在卷可憑（
    見重訴卷第119 、149 、157-160 頁），本院認依卷內現存
    之證據已足以認定被告莊建民之犯罪事實，故認無調查之必
    要，附此敘明。
  (五)被告王春雄受被告莊建民之託，將沾有血跡之折疊刀持往其
    表哥王樹明位於高雄市三民區○○○路25之11號住處後方池
    塘丟棄之情事，已據其於本院審理時供承在卷（見重訴卷第
    178 、180 頁），核與被告莊建民所述相符，該折疊刀亦經
    警於該處池塘打撈尋獲而扣案，有該折疊刀扣案可證，被告
    王春雄既明知該沾有血跡之折疊刀可能係被告莊建民所涉刑
    事案件之證物，仍將之丟棄，其有隱匿關係被告莊建民之刑
    事證據之故意甚明。從而被告王春雄隱匿他人刑事證據之犯
    行，亦堪認定。
二、論罪科刑：
  (一)核被告莊建民所為，係犯刑法第271 條第1 項之殺人罪。而
    被告王春雄所為，則係犯刑法第165 條之隱匿關係他人刑事
    被告案件之證據罪。公訴意旨雖認應論以同條之湮滅刑事證
    據罪，然所謂「湮滅」，係指「淹沒毀滅」，即根本毀滅證
    據之存在或使證據完全喪失其證據力，至「隱匿」，乃意指
    「隱蔽藏匿」，即使其不易為人發現，致未能發生證據力之
    謂，被告王春雄僅係將扣案之折疊刀投入池塘內使其不易為
    人發現，並未將之銷毀，所為自該當「隱匿」而非「湮滅」
    甚明，公訴意旨此部分所指，容有誤會，惟因起訴法條同一
    ，茲不予變更起訴法條。被告莊建民有如事實欄所載之犯罪
    科刑、執行情形，有臺灣高等法院被告前案紀錄表1 份在卷
    可憑，其受徒刑之執行完畢後，5 年內故意再犯本件有期徒
    刑以上之罪，為累犯，除死刑、無期徒刑部分不得加重外，
    有期徒刑部分應依刑法第47條第1 項規定，加重其刑。又被
    告王春雄犯後於被告莊建民本案裁判確定前自白，應依刑法
    第166 條規定減輕其刑。
  (二)爰審酌被告莊建民持刀刺傷被害人10刀致死，手段殘暴，被
    害人年僅25歲，因此斷送寶貴生命，並致被害人家屬痛失親
    人，承受難以彌補之傷害，侵害之法益、造成之實害均至鉅
    ，且犯後未能坦承犯行，迄未與被害人家屬和解，態度難認
    良好，惟係與被害人互毆衝突下，見被害人持刀，始奪刀而
    持以殺害被害人，與預謀持刀前往殺人之惡性究有程度上之
    不同，復斟酌其生活狀況、品行、智識程度，及被告王春雄
    隱匿他人刑事證據，妨害犯罪偵查正確性及司法權之行使，
    所為亦屬不該，然念其及早坦承犯行，事發後即向被害人家
    屬道歉，希冀得被害人家屬之原諒，犯後態度良好，其母尚
    且多方設法援助被害人之母，而獲告訴人謝明坤表達原諒之
    意，狀請本院從輕量刑並予緩刑等一切情狀，分別量處如主
    文所示之刑，並就被告王春雄部分，諭知易科罰金之折算標
    準，以資懲儆。又被告莊建民所犯係殺人罪，剝奪被害人無
    可回復之寶貴生命，依此犯罪性質，本院認有褫奪公權之必
    要，爰依刑法第37條第2 項規定，併予諭知被告莊建民褫奪
    公權7 年。再查被告王春雄前未曾因故意犯罪受有期徒刑以
    上刑之宣告，有臺灣高等法院被告前案紀錄表1 份附卷可憑
    ，其因一時失慮，致罹刑章，犯後坦承犯行，態度良好，頗
    具悔意，並獲告訴人之原諒，諒其經此偵、審程序及刑之宣
    告，應知所警惕，而無再犯之虞，故認對其宣告之刑以暫不
    執行為適當，爰依刑法第74條第1 項第1 款之規定，併予宣
    告緩刑2 年，以啟自新。復考量上開犯罪情節，認除前揭緩
    刑宣告外，另有賦予其一定負擔之必要，爰併宣告被告王春
    雄應向臺灣高雄地方法院檢察署指定之政府機關、政府機構
    、行政法人、社區或其他符合公益目的之機構或團體，提供
    60小時之義務勞務，並依同法第93條第1 項第2 款規定，諭
    知其於緩刑期間內應付保護管束。檢察官以被告莊建民已有
    多次前科，僅因小額金錢即對被害人痛下殺手，手段兇殘，
    亦造成一般大眾對社會治安之疑慮，且犯後猶飾詞狡辯，企
    圖脫免罪責，未見悔意，且遲未與被害人家屬和解等情，求
    處死刑，固非無因，惟本院審究上揭各情，仍認尚不至使被
    告永久禁絕、隔離於社會之程度，是檢察官求處之刑，尚嫌
    過重，併此指明。
  (三)末扣案之折疊刀1 把，雖為被告莊建民犯殺人罪所用之物，
    然非其所有，業為本院認定如前，爰不予宣告沒收。
據上論斷，應依刑事訴訟法第299 條第1 項前段，刑法第271 條
第1 項、第165 條、第166 條、第47條第1 項、第41條第1 項前
段、第37條第2 項、第74條第1 項第1 款、第74條第2 項第5 款
、第93條第1 項第2 款，刑法施行法第1 條之1 ，判決如主文。
本案經檢察官張媛舒到庭執行職務。
中    華    民    國    99    年    12    月    2     日
                  刑事第十三庭  審判長法  官  黃蕙芳
                                      法  官  楊智守
                                      法  官  陳筱雯
以上正本證明與原本無異。
如不服本判決應於收受送達後10日內向本院提出上訴書狀，並應
敘述具體理由；如未敘述上訴理由者，應於上訴期間屆滿後20日
內向本院補提理由書（均須按他造當事人之人數附繕本）「切勿
逕送上級法院」。
中    華    民    國    99    年    12    月    2     日
                                      書記官  陳建琪
附錄本案論罪科刑法條
刑法第271 條第1 項
殺人者，處死刑、無期徒刑或 10 年以上有期徒刑。
刑法第165 條
偽造、變造、湮滅或隱匿關係他人刑事被告案件之證據，或使用
偽造、變造之證據者，處 2 年以下有期徒刑、拘役或 5 百元以
下罰金。

司法院資訊處製作；財團法人民間司法改革基金會備份。
